臺灣板橋地方法院交通事件裁定　　　　100年度交聲字第846號
原處分機關　交通部公路總局臺北區監理所蘆洲監理站
異　議　人
即受處分人　楊捷
上列異議人因違反道路交通管理處罰條例事件，對於交通部公路
總局臺北區監理所蘆洲監理站民國100 年3 月4 日所為之裁決（
原處分案號：北監蘆字第裁46-AEZ035616號），聲明異議，本院
裁定如下：
    主  文
異議駁回。
    理  由
一、原處分意旨略以：異議人即受處分人楊捷於民國99年9 月25
    日20時5 分時許，騎乘車牌號碼K8W-886 號重型機車，行經
    臺北市○○區○○街5 巷口，為臺北市政府警察局大安分局
    和平東路派出所值勤員警攔查而認有「不按遵行之方向行駛
    」之交通違規，遂以北市警交大字第AEZ035616 號舉發違反
    道路交通管理事件通知單（下稱舉發通知單）當場舉發。嗣
    經原處分機關認定確有上開交通違規情事，乃依道路交通管
    理處罰條例第45條第1 款規定，裁處異議人罰鍰新臺幣（下
    同）1200元，並依同條例第63條第1 項第1 款（原處分漏載
    「第1 款」）規定記違規點數1 點。
二、異議意旨略以：異議人還是學生，不瞭解當場舉發和照相舉
    發不同，簽收舉發通知單後即應予持之繳納罰鍰，而誤認為
    監理機關會再寄送裁決書。異議人初次違規逾期繳納罰緩，
    爰為此聲明異議請求鈞院撤銷原處分並予降低罰鍰云云。
三、按單行道標誌，用以告示該道路為單向行車，已進入之車輛
    應依標誌指示方向行車，道路交通標誌標線號誌設置規則第
    63條定有明文。次按汽車駕駛人，爭道行駛有不按遵行之方
    向行駛者，處600 以上1800元以下罰鍰，並應記違規點數1
    點，道路交通管理處罰條例第45條第1 款、63條第1 項第1
    款亦分別定有明文。復依異議人違規時之違反道路交通管理
    事件統一裁罰基準表之規定，駕駛機器腳踏車違反道路交通
    管理處罰條例45條第1 款規定，期限內繳納或到案聽候裁決
    者，處罰鍰900元，逾越應到案期限60日以上，繳納罰鍰或
    逕行裁決處罰者，應處罰鍰1200元。
四、經查：
  (一)異議人於99年9 月25日20時5 分時許，騎乘車牌號碼K8W-88
    6 號重型機車，行經臺北市○○區○○街5 巷口，因有「不
    按遵行之方向行駛」之交通違規情事，經臺北市政府警察局
    大安分局和平東路派出所警員攔停稽查，並製發上開舉發通
    知單，針對異議人予以當場舉發等情，此為異議人所不爭執
    ，並有上開舉發通知單1 紙在卷可稽，堪信屬實。
  (二)另按行為人有本條例之情形者，應填製舉發違反道路交通管
    理事件通知單（以下簡稱通知單），並於被通知人欄予以勾
    記，其通知聯依下列規定辦理：當場舉發者，應填記駕駛
    人或行為人姓名、性別、出生年月日、地址、身分證統一編
    號及車主姓名、地址、車牌號碼、車輛種類。被查獲之駕駛
    人或行為人為受處分人時，應於填記通知單後將通知聯交付
    該駕駛人或行為人簽名或蓋章收受之；拒絕簽章者，仍應將
    通知聯交付該駕駛人或行為人收受，並記明其事由及交付之
    時間；拒絕收受者，應告知其應到案時間及處所，並記明事
    由與告知事項，視為已收受，違反道路交通管理事件統一裁
    罰基準及處理細則第11條第1 項第1 款分別定有明文。復按
    違反道路交通管理事件，行為人認為舉發之事實與違規情形
    相符者，得於接獲通知單後，親自或委託他人持該通知單，
    得不經裁決向指定之處所，逕依裁罰基準執行並繳納罰鍰結
    案；違反道路交通管理事件行為人，未依規定自動繳納罰鍰
    ，或未依規定到案聽候裁決，處罰機關應依基準表於舉發違
    反道路交通管理事件通知單送達且逾越應到案期限60日後之
    3 個月內，逕行裁決之，違反道路交通管理事件統一裁罰標
    準及處理細則第48條第1 項及第44條第1 項亦分別定有明文
    。再者，本條例所定罰鍰之處罰，受處罰人接獲違反道路交
    通管理事件通知單後，於15日內得不經裁決，逕依第92條第
    3 項之罰鍰基準規定，向指定之處所繳納結案；不服舉發事
    實者，應於15日內，向處罰機關陳述意見；其不依通知所定
    期限前往指定處所聽候裁決，且未依規定期限繳納罰鍰結案
    或向處罰機關陳述意見者，處罰機關得逕行裁決之，道路交
    通管理處罰條例第9 條第1 項亦定有明文。又違反道路交通
    管理事件之裁罰基準，係依駕駛人所駕車種為機器腳踏車、
    小型車、或大型車及「有無於期限內繳納罰鍰或逾越應到案
    期限之長短」予以分級處罰，各級罰鍰金額均有不同，此觀
    諸違反道路交通管理事件統一裁罰基準表之規定自明。而審
    諸該等基準表之制定，係為使交通裁罰案件有較為公平、統
    一之衡量基準，避免相似個案為迥異罰鍰之不公平現象，且
    係經道路交通管理處罰條例第92條第4 項母法規定授權制定
    ，自屬合法有效之法規。查異議人經員警舉發之際，業已當
    場簽收該舉發通知單，自應知悉本件應到案時點，並應於該
    期限前到案說明或繳納罰鍰，而其確未於該舉發通知單所載
    應到案日期為「99年10月10日前」主動繳納罰鍰或到案聽候
    裁決等情，亦據其於聲明異議狀中自承屬實，準此，異議人
    自已逾越上開應到案期限之規定無訛。從而，原處分機關以
    異議人有上揭不按遵行之方向行駛之交通違規行為，且逾越
    應到案期限60日以上，而依據首揭規定及違反道路交通管理
    事件統一裁罰標準表，裁處異議人罰鍰1200元，並無不合。
    縱使異議人謂其不瞭解簽收舉發通知單後即應予持之繳納罰
    鍰，而誤認為監理機關會再寄送裁決書之抗辯為真，惟本件
    違規罰鍰是否如期繳納，攸關異議人自身權益，異議人亦應
    主動向監理機關查詢違規舉發情形，以免逾期繳納罰鍰而損
    及自身利益，尚非得以其未諳法令為由，而認有何未於期限
    到案繳納之正當事由，以解免其應負之行政處罰責任。
五、綜上所述，本件異議人確有於上揭時、地，騎乘上開機車而
    有「不按遵行之方向行駛」之交通違規事實，原處分機關依
    道路交通管理處罰條例第45條第1 款、第63條第1 項第 1款
    及違反道路交通管理事件統一裁罰基準及處理細則規定，裁
    處異議人罰鍰1200元，並記違規點數1 點，經核尚無不合，
    應予維持。異議人以前揭情詞聲明異議，不足以作為撤銷原
    處分之依據，其異議為無理由，應予駁回。
據上論斷，應依道路交通管理處罰條例第87條第2 項，道路交通
事件處理辦法第18條，裁定如主文。
中    華    民    國    100   年     5    月    12    日
                        交通法庭  法  官  黃司熒
以上正本證明與原本無異。
如不服本裁定，應於裁定送達後5 日內，向本院提出抗告狀（應
附繕本）。
                                  書記官  屠衛民
中    華    民    國    100   年     5    月    13    日